【裁判字號】    90,訴,2877
【裁判日期】    901225
【裁判案由】    公共危險
【裁判全文】
臺灣高雄地方法院刑事判決                          九十年度訴字第二八七七號
    公  訴  人  臺灣高雄地方法院檢察署檢察官
    被      告  甲○○
右列被告因公共危險案件，經檢察官提起公訴（九十年度偵字第一七四００號），本
院判決如左：
    主  文
甲○○無罪
    理  由
一、公訴意旨略以：被告甲○○於民國八十九年八月十五日上午，至高雄縣仁武鄉○
    ○村○○路二三二號光隆瀝青股份有限公司（下稱光隆公司）內，自其油罐車灌
    低硫燃料油（Low Sulfur Fuel Oi）入光隆公司之油罐內時，本應注意該油類可
    能使河川缺氧而污染河川，應以特殊工具灌油避免漏逸出來污染水源，而依當時
    情形尚無不能注意之情形，竟疏於注意該事項，而放逸該毒性化學物質至該公司
    圍牆邊之排水溝，而該水溝復流至獅龍溪，導致污染地下水源及河川，致生公共
    危險，因認被告涉有刑法第一百九十條之一第四項之過失放流有害健康之物而污
    染河川罪嫌等語。
二、按犯罪事實應依證據認定之，無證據不得推定其犯罪事實；不能證明被告犯罪者
    ，應諭知無罪之判決，刑事訴訟法第一百五十四條、第三百零一條第一項分別定
    有明文。而刑事訴訟法上所謂認定犯罪事實之證據，係指足以認定被告確有犯罪
    行為之積極證據而言，如未能發現相當證據或證據不足以證明，自不能以推測或
    擬制之方法，以為裁判基礎，此有最高法院二十九年上字第三一○五號判例及四
    十年台上字第八十六號判例可供參照；又認定犯罪事實，所憑之證據，雖不以直
    接證據為限，間接證據亦包括在內，然無論直接或間接證據，其為訴訟上之證明
    ，須於通常一般之人均不致於有所懷疑，而得確信其為真實之程度者，始得據之
    為有罪之認定，倘其證明尚未達到此一程度，而有合理性懷疑之存在時，即無從
    為有罪之認定，此亦有最高法院七十六年台上字第四九八六號判例可資參照。
三、訊之被告甲○○對於在上開時地灌裝該油品時漏逸至河川一情不諱，惟堅決否認
    有何過失致有害健康物質污染河川之公共危險犯行，辯稱：當日因下雨，且油標
    指示器故障，始漏逸出來，伊無過失，且本件所排放之低硫燃料油並無毒性或有
    害健康之成份等語。經查，本件公訴意旨認被告有上開公共危險犯行，無非以該
    油可能使河川缺氧而污染河川，有行政院環保署九十年八月二十四日（九○）環
    署水字第五三一○八號函附卷可按，又環保人員在現場實地採樣送驗之結果，油
    脂標準、化學需氧量標準、懸浮固體標準值均逾越放流水安全標準，有高雄縣政
    府環境保護局水質檢驗報告附卷可稽，是以該水質已被污染，為其論據；惟查上
    開行政院環保署九十年八月二十四日（九○）環署水字第五三一○八號函內容係
    稱「低硫燃料油是否含本署八十一年八月十八日公告之有害健康物質成分，建議
    採樣測確認．．．．．低硫燃料油恐污染河川並使何川缺氧」等語，並未明確函
    示本件之「低硫燃料油」含有有害健康之成分，而上開高雄縣政府環境保護局所
    作之水質檢驗報告，係僅認油脂標準、化學需氧量標準、懸浮固體標準值均逾越
    放流水安全標準，亦未直接認定有何有害健康之物質或成分，有上開行政院環保
    署九○環署水字第五三一○八號函及水質檢驗報告等附卷可查；又本件於偵查中
    經檢察官函請高雄縣政府環境保護局查詢本件低硫燃料油是否屬有害健康物質，
    經該局函復亦稱「低硫燃料油並非行政院環境保護署公告列管之毒性化學物質，
    亦非環保署八十一年八月十八日環署水字第三七二０九號公告之有害健康物質之
    種類」，有該局九０高縣環一字第四三六九七號函附卷可稽；從而本件無法證明
    低硫燃料油係屬毒物或有害健康之物質，被告所辯應可採信；此外復查無其他積
    極證據足認被告有何排放毒性或有害健康物質致污染河川之犯行，依上開說明，
    自屬犯罪不能證明，應為無罪之諭知。
據上論斷，應依刑事訴訟法第三百零一條第一項，判決如主文。
中    華    民    國      九十    年    十二      月      二十五        日
                                  臺灣高雄地方法院刑事庭
                                      法  官    林 俊 寬
右正本證明與原本無異。
如不服本判決，應於判決送達後十日內，向本院提出上訴狀。
                                      書記官    李 文 廣
中    華    民    國      九十    年    十二      月      二十五        日


司法院資訊處製作；財團法人民間司法改革基金會備份。
